臺灣臺北地方法院民事判決　　　　　　 95年度勞訴字第161號
原　　　告　丁○○
訴訟代理人　葉春生律師
被　　　告　大林美容股份有限公司
法定代理人　甲○○
訴訟代理人　蔡文生律師
複代理人　　呂其昌律師
上列當事人間給付資遣費等事件，本院於民國96年6月7日言詞辯
論終結，判決如下：
    主  文
原告之訴及其假執行之聲請均駁回。
訴訟費用由原告負擔。
    事實及理由
一、原告起訴主張：
  (一)給付資遣費、預告期間工資部分：
　1.被告係街坊頗負盛名之小林髮廊，其所營事業為美容美髮業
  　務之經營等，是被告以僱傭類型契約所僱用之員工應屬勞工
    ，其勞資間之勞動契約訂定、終止、勞工資遣費、勞工工資
    、工作時間等，均應受勞基法之規範。原告自民國77年5 月
    間起至95年2月28日止受僱於被告，年資計17年又10個月，
    分別任職被告之設計師、技術店長、多店技術主任等職，月
    薪為新臺幣（下同）6萬5千元。被告於91年3月15日起至95
    年2月28日止、94年5月1日起至95年2月28日止，分別於臺北
    縣三重市開設碧華店（設址臺北縣三重市○○街512號）、
  　三禾店（臺北縣三重市○○路○段150號1樓），原告為兩家
    店之多店主任，迄95年4月間並有分配紅利。準此，兩造間
    雖無訂定勞動契約之要式行為，仍應堪認原告自77年5月間
    起至95年2月28日止，任職於被告公司為真實。
　2.被告於95年2月28日將碧華店、三禾店結束營業，未對原告
  　預告終止勞動契約，亦未安排原告至其他店工作，即終止兩
    造間之勞動契約。原告離職後，向被告申請員工離職證明單
    及離職員工股份退股，惟被告以原告應填寫95年度新規定之
    離職員工股份退股申請書，始得發給員工離職證明單。因原
    告係於95年以前即投資被告股份，當時之規定係「離職者，
    於半年內不得在事業部所屬店家500公尺商圈內之同業任職
    ，違反者股份全額沒收」，而被告要原告填寫之95年度新規
    定之離職員工股份退股申請書，該申請書係規定「離職者半
    年內不得在新竹以北地區從事與美髮相關性質之行業，違反
    者股份全額沒收。及申請退股者，於申請日起，不得參與分
    紅」，兩者相左甚鉅。被告顯已違反誠信原則，嚴重影響原
    告之權益。雖經原告數次爭取權益，仍遭被告拒絕。是原告
    於95年5月14日、同年月17日分別以三重中山路郵局存證信
    函第633號、第645號存證信函，催告被告應於存證信函送達
    之翌日起10日內，給付原告17.84個月資遣費及30日預告期
    間之工資，上開存證信函分別於95年5月15日及同年月19日
    送達被告，被告並約於同年月16日下午五時許，派被告之第
    六事業部第二處處長戊○○至臺北縣蘆洲市○○○路243 號
    找原告協調，原告轉告如存證信函所示之需求，惟被告竟於
    95年5月25日以臺北157支局存證信函第149號存證信函回覆
    原告：「經查本公司從無丁○○一員」等語，實令原告感到
    詫異及寒心。
  3.承上，原告爰請求被告應依勞基法第11條、第16條、第17條
　　、第2條第3及第4款之規定，給付原告17.84個月資遣費及30
  　日預告期間之工資，合計相當18.84個月薪資1,224,600元（
    65,000元×18.84＝1,224,600元）及自95年5月26日起至清
    償日止，按年息5%計算之利息，如訴之聲明第1項。
  (二)履行契約部分：
　1.被告第六事業部之員工投資股份，有下列三種投資：(1)總公
  　司股份，每股5萬元。(2)中央股份，每股1萬元。(3)各店家當
    店經營股股份，每股5萬元。上開三種員工投資，限由符合
    配股條件之員工投資。投資人只填寫申請表，未發給投資股
    份證明，勞資雙方之投資股份契約即為成立。被告於每年1
    、4、7、10月份將上3個月份之紅利，以開立支票方式分配
    紅利發給投資股份之員工。但離職申請退股時，有「離職者
    ，於半年內不得在事業部所屬店家500公尺商圈內之同業任
    職，違反者股份全額沒收」之競業禁止之規定，是股金係於
    離職半年後，且未違反競業禁止之規定，始得取回。上開競
    業禁止之規定，剝奪投資人之財產權，顯已違反公共秩序及
    善良風俗，依民法第72條之規定，應為無效。
　2.原告係向被告投資下列股份（兩造間股東投資契約）：(1)約
  　於91年間，中央股份5股、92年間，中央股份5股。合計投資
    中央股份10股，股金合計10萬元。(2)約於90年間，總公司股
    份1股，股金計5萬元。(3)約於94年間，三禾店各店家當店經
　　營股股份8股，股金40萬元。上開投資，總計股金55萬元，
　  被告皆依約定給付紅利至95年1至3月份。原告係於95年2 月
    28日離職，離職3個月後，在臺北縣蘆洲市○○○路243號從
    事美髮工作，該址500公尺商圈內均無被告第六事業部所屬
    之店家，是被告應履行上開兩造間之投資股份契約。惟因：
  (1)被告要原告填寫之95年度新規定之離職員工股份退股申請書
    ，該申請書所規定之「離職者半年內不得在新竹以北地區從
    事與美髮相關性質之行業，違反者股份全額沒收。及申請退
    股者，於申請日起，不得參與分紅」，與上開兩造間所訂之
    股東投資契約時，所約定之「離職者，於半年內不得在事業
    部所屬店家500公尺商圈內之同業任職，違反者股份全額沒
    收」相左甚鉅。此觀之被告第六事業部94年度工作計畫書第
    88頁「股東投資契約條款第3項後段」及95年度工作計畫書
    第79頁「股東投資契約條款第5項後段」等所載之差異即明
    。
  (2)被告回覆原告之存證信函，否認原告為其員工，實已違反誠
    信原則，嚴重影響原告之權益，雖經數次爭取權益，仍遭被
    告拒絕。
  3.綜上，被告所為，堪認被告有不給付之虞，及原告有預為請
    求之必要，是依民事訴訟法第246條規定及該條89年2月9日
    修正理由之意旨，原告預為請求被告給付如訴之聲明第2、3
    、4項等語。
  (三)並聲明：1.被告應給付原告1,224,600元，及自95年5月26日
    起至清償日止，按年息5%計算之利息。2.被告應於95年9 月
    1日給付原告550,000元，及自95年9月2日起至清償日止，按
    年息5%計算之利息。3.被告應將第2項於95年4月至6月間所
    得之紅利，於95年7月31日前給付原告，及自95年8月1日起
    至清償日止，按年息5%計算之利息。4.被告應自95年7月1日
    起至第2項清償日止，於每年1、4、7、10月之該月末日前，
    給付原告各該月之前3個月紅利，及自個該月之次月1日起至
    清償日止，按年息5%計算之利息。5.願供擔保請准宣告假執
    行。
二、被告辯以：
　(一)被告係經營美容美髮用品買賣之公司，因公司負責人甲○○
　  個人另向經濟部中央標準局（現更名為經濟部智慧財產局）
  　申請取得「小林SHOWLIN」服務標章，乃原告圖「小林SHOWL
    IN」服務標章於市場上頗具知名度，而向被告等人表明願以
    合夥方式合作，由原告及其友人戊○○等共同投資40%、被
    告投資20%，另小林髮廊第六事業部投資20%，並由原告擔任
    碧華店、三禾店之負責人（三禾店因店址不符合使用分區管
    制規定，致臺北縣政府未核發營利事業登記證），各店舉凡
    營業收入及支出包括原告薪資等財務均係各店負責盈虧，由
    各投資人按季以出資額計算分配損益，故兩造間無勞動契約
    存在，原告並非被告所聘僱之勞工，原告亦從未以被告受僱
    人名義加入勞保或健保，被告自無從終止與原告間之所謂勞
    動契約。又原告雖提出在職證明書用以證明伊自77年5月間
    即受僱於被告，惟因原告所提在職證明書上之被告公司及法
    定代理人印章均非被告及法定代理人所有，顯係原告私自偽
    造盜印，且被告設址臺北市○○○路○段216巷36之1號2樓，
    非該在職證明書所載之臺北縣三重市○○街512號1樓，該址
    係原告獨資經營之碧華美容美髮沙龍（即碧華店）之店址，
    是上開在職證明書應係偽造，被告否認其真正。再者，原告
    迄今未提出其至77年5月受僱至今之薪資證明或相關扣繳憑
    單，且若被告有支出薪資予原告，豈有不扣繳申報薪資支出
    作為公司扣減所得憑證之理，原告自77年5月迄今約20年，
    均未要求被告依法為其投保勞工保險，是原告主張其自77年
    5月即受僱於被告，顯非事實，自不得請求被告給付資遣費
    。
　(二)原告並未提出足以證明兩造間有投資股份契約存在之證據，
    而所提出之所謂分配紅利證明，其上並無被告用印，係原告
    自行製作之私文書，被告否認其真正。且原告所負責經營之
    碧華店及三禾店均係原告、戊○○、被告及小林髮廊第六事
    業部等人各自出合作，各店對外均係以原告獨資經營，對內
    則以合夥方式經營。乃95年4月及7月間因經營不善，各出資
    人同意進行清算終止合夥，經清算後，原告就碧華店出資部
    分分配剩餘財產116,913元，就三禾店出資部分分配剩餘財
    產82,746元，均已由原告收迄，是兩造間就合夥財產已經進
    行清算並分配剩餘財產，而原告對被告並無投資股份契存在
    ，原告不得向被告請求返還的股金及紅利，且系爭合夥事業
    之出資合夥人非僅兩造，原告向合夥人之一之被告請求出資
    或分配剩餘財產，顧法不合，則原告起訴請求履行契約給付
    如訴之聲明第2至4項，顯失所據等語。
　(三)並聲明：1.原告之訴及其假執行之聲請均駁回。2.如受不利
　  之判決，願供擔保請准宣告免為假執行。
四、兩造不爭執之事實：
  (一)被告所營事業包括美容美髮業務之經營、有關用品（洗髮精
　　、燙髮液、化粧品、髮飾）之製造加工及買賣在內，其董事
　　長為甲○○，有公司變更登記表在卷可稽（見本院調解卷第
  　36至37頁）。
  (二)依小林髮廊網站資料所載「62年由董事長甲○○先生成立的
    『振華美容院』為小林髮廊之前身，於66年遷至東區之後，
    正式以『小林髮廊』為名，開拓出美髮企業的一片天，由原
    始的8位員工，發展至今2000多位企業伙伴，成立美髮連鎖
    直營店之巨龍頭」，有小林髮廊網頁可證（見本院卷(一)第63
    頁）。
  (三)原、被告及證人戊○○與小林髮廊第六事業部共同出資合夥
    開設小林髮碧華店、三禾店，原告擔任該合夥事業執行人之
    一，並以原告名義為上開二店負責人，有碧華店臺北縣政府
    營利事業登記證（三禾店因店址不符合使用分區管制規定，
    致臺北縣政府未核發營利事業登記證）、郵局存證信函第
    663 號暨送達回證附卷足憑（見本院卷(一)第20頁、本院調解
    卷第18至19頁、第21頁）。
  (四)「小林SHOWLIN」服務標章係小林美容院甲○○向經濟部中
    央標準局（現更名為經濟部智慧財產局）申請取得之服務標
    章，有服務標章註冊證存卷足稽（見本院卷(一)第19頁）。
五、至於原告主張其自77年5月間起至95年2月28日止受僱於被告
    ，年資計17年又10個月，分別任職被告之設計師、技術店長
    、多店技術主任等職，月薪為6萬5千元。被告於95年2月28
    日將碧華店、三禾店結束營業，未對原告預告終止勞動契約
    ，亦未安排原告至其他店工作，即終止兩造間之勞動契約，
    應依勞基法第11條、第16條、第17條、第2條第3、4款之規
    定，給付原告17.84個月資遣費及30日預告期間之工資，合
    計相當18.84個月薪資1,224,600元，及自95年5月26日起至
    清償日止，按年息5%計算之利息。又原告係向被告投資下列
    股份（兩造間股東投資契約）：(1)約於91年間，中央股份5
    股、92年間，中央股份5股。合計投資中央股份10股，股金
    合計10萬元。(2)約於90年間，總公司股份1股，股金計5萬元
    。(3)約於94年間，三禾店各店家當店經營股股份8股，股金
    40萬元。上開投資，總計股金55萬元，被告皆依約定給付紅
    利至95年1至3月份。原告係於95年2月28日離職，離職3個月
    後，在臺北縣蘆洲市○○○路243號從事美髮工作，該址500
    公尺商圈內均無被告第六事業部所屬之店家，是被告應履行
    上開兩造間之投資股份契約。惟被告否認原告為其員工，並
    拒絕給付股金、紅利，實已違反誠信原則，嚴重影響原告之
    權益，堪認被告有不給付之虞，及原告有預為請求之必要，
    是依民事訴訟法第246條規定及該條89年2月9日修正理由之
    意旨，原告預為請求被告給付如訴之聲明第2、3、4項云云
    ，則為被告所否認，並上開情詞辯。是本件兩造爭執點厥為
    ：(一)原告是否為被告所聘僱的員工？若原告為被告之員工，
    得請求之資遣費若干？(二)原告與被告間是否訂有投資股份契
    約？若訂有投資股份契約，得請求返還的股金及紅利各為若
    干？
六、得心證之理由：
　(一)原告並非被告所聘僱的員工，不得向被告請求資遣費及預告
    工資：
　1.本件原告雖提出在職證明書（見本院調解卷第7頁）欲證明
    其為被告之員工云云，然為被告所否認。經查，系爭在職證
    明書所蓋用之「大林美容股份有限公司」、「甲○○」印文
    ，與原告所提出之被告公司變更登記表上「大林美容股份有
    限公司」、「甲○○」印文不相符合，且被告設址臺北市○○○路○段216巷36之1號2樓，非系爭在職證明書所載之臺北
    縣三重市○○街512號1樓，有臺北市政府函暨被告公司變更
    登記表附卷可稽（見本院解卷第35至37頁），是系爭在職證
    明書不能作為原告為被告所聘僱的員工之有利證明。至於被
    告抗辯原告偽造系爭在職證明書乙節，與本件兩造爭點無關
    ，非本件審酌之範圍，併予敘明。
　2.次查，經本院向勞工保險局及中央健康保險局查詢原告之投
    保資料，顯示原告歷年之勞、健保投保單位分別係臺北市理
    燙髮美容業職業公會、無名小築行、臺北縣理燙髮美容業職
    業公會、南投縣名間鄉農會、南投縣名間鄉公所等單位，有
    勞工保險局書函、中央健康保險局函在卷足憑（見本院卷(二)
    第97至101頁），均無以被告為投保單位之紀錄，無法證明
    原告為被告所聘僱的員工。
　3.復查，經本院依原告聲請向富邦產物保險股份有限公司（下
  　稱富邦保險公司）查詢被告於94年10月1日起至95年10月1日
    期間是否向該公司申請參加團體意外保險，據富邦公司回函
    稱並無被告團體意外保險之投保紀錄，且甲○○（小林髮廊
    ）亦無投保團體意外保險之紀錄等情，有富邦保險公司新種
    保險商品部簡函存卷可參（見本院卷(一)第6頁）。而本院依
    職權向富邦保險公司查詢，亦無原告在上開期間之投保紀錄
    ，亦有富邦保險公司函可證（見本院卷(一)第11頁）。可知，
    原告未有以被告員工身分之團體意外保險之投保紀錄，此部
    分函查結果亦不足以作為原告有是否為被告員工之有利證據
    。
  4.又本件原告主張被告於91年3月15日起至95年2月28日止、94
    年5月1日起至95年2月28日止，分別於臺北縣三重市開設碧
    華店（設址臺北縣三重市○○街512號）、三禾店（臺北縣
    三重市○○路○段150號1樓），原告為兩家店之多店主任，
    迄95年4月間並有分配紅利，準此兩造間雖無訂定勞動契約
    之要式行為，仍應堪認原告自77年5月間起至95年2月28 日
    止，任職於被告公司云云，固提出第六事業部營業組織架構
    圖、投資股份分配表、員工投資分配紅利一覽表、原告之華
    泰商業銀行三重分行客戶對帳單、遠東商業銀行存摺影本（
    見本院調解卷第8至15頁）、小林髮廊第六事業部員工楷模
    獎牌（原告原名陳俊偉，於90年3月13日改名）、原告戶籍
    謄本、94年1月至6月小林髮廊碧華店員工薪資轉帳戶轉帳明
    細6張、總經理謝福春所簽發給付原告投資所獲紅利之支票
    影本12紙、小林髮廊93年至95年第六事業部工作計劃3份（
    見本院卷(一)第16至44頁、第85至308頁）等資料為證，惟為
    被告所否認。查，被告固不否認其與原告、證人戊○○及小
    林髮廊第六事業部共同出資合夥開設小林髮碧華店、三禾店
    ，係由原告擔任該合夥事業執行人之一，並以原告名義為上
    開二店負責人等情，為原告不爭執，並據證人戊○○證稱：
    「我跟原告、小林髮廊成立合夥關係。我們是屬於區域性，
    我們有碧華店、三禾店，原告是碧華店的營業登記的負責人
    、三禾店的主管。三禾店後期因為經營不是很好，我們就決
    議結束，原告與其他員工沒有預告離開，造成我們經營者一
    些損失。我後來請原告及其他員工到碧華店或是我經營其他
    分店，但原告表示他不想再做這個行業，他想回家幫忙賣魚
    」等語（見本院卷(二)第3頁反面），且有碧華店臺北縣政府
    營利事業登記證（三禾店因店址不符合使用分區管制規定，
    致臺北縣政府未核發營利事業登記證）、郵局存證信函第66
    3號暨送達回證附卷足憑（見本院卷(一)第20頁、本院調解卷
    第18至19頁、第21頁），已如上述，則原告主張其為被告之
    員工，擔任上開二店多店主任云云，即非可取。況查，原告
    提出之上揭第六事業部營業組織架構圖、投資股份分配表、
    小林髮廊第六事業部員工楷模獎牌、94年1月至6月小林髮廊
    碧華店員工薪資轉帳戶轉帳明細、小林髮廊93年至95年第六
    事業部工作計劃均係小林髮廊之資料，與被告無關，無法證
    明原告係被告員工。而上開員工投資分配紅利一覽表係原告
    自行製作，縱搭配原告之華泰商業銀行三重分行客戶對帳單
    、遠東商業銀行存摺影本等資料，亦無法證明係被告發放員
    工紅利之證明。再者，原告提出之所謂總經理謝福春所簽發
    給付原告投資所獲紅利之支票影本12紙，僅能證明原告自謝
    福春處取得款項。但查，謝福春係小林髮之常務董事，雖有
    上開第六事業部營業組織架構圖可證，惟原告無法舉證謝福
    春係被告總經理。從而，原告依上開證據主張其為被告員工
    云云，並無理由。
  5.再查，原告主張其小林髮廊之員工乙節，雖據證人即小林髮
    廊第六事業處副處長戊○○證述明確（本院96年1月18日言
    詞辯論筆錄，見本院卷(二)第4頁第5行至第9行、第4頁末行至
    第4頁反面第4行）。但查，原告主張小林髮廊與被告為同一
    法人云云，然亦為被告所否認。觀諸上揭小林髮廊網頁資料
    （見本院卷(一)第63頁）及上開被告公司變更登記表顯示，小
    林髮廊及被告之董事長固均為甲○○，但由上開資料亦顯示
    ，小林髮廊為美髮業，而被告則係所營事業包括美容美髮業
    務之經營、有關用品（洗髮精、燙髮液、化粧品、髮飾）之
    製造加工及買賣之事業，亦非相同。是原告主張被告與小林
    髮廊係同一法人，而其即與小林髮廊之員工，則亦為被告之
    員工云云，亦不足取。據此，原告請求調查有關小林髮廊在
    富邦保險公司之團體保險資料、小林髮廊各店登記負責人等
    等，均無本件論證無關，不應准許，附此敘明。
  6.矧查，原告就其所任職之小林髮廊即被告公司乙節，固提出
    96年3月6日由電腦網站下載之「國立臺北商業技術學院附設
    專科進修學校95學年度招生資訊」、「國立臺北商業技術學
    院附設專科進修學校96學年度招生簡章」（含信封）各1 份
    、臺北市○○區○○路1段118號1樓大廳所示樓層別2樓為被
    告之照片2幀為證（見本院卷(二)第34至76頁）。但查，上開
    招生資訊及招生簡章雖有「大林美容股份有限公司（小林髮
    廊）」之記載（見本院卷(二)第34頁、第37頁反面、第43頁反
    面、第52頁反面、第53頁反面），而小林髮廊或小林總公司
    係設在臺北市○○路○段118號2樓，有證人乙○○所提出之
    基礎教育操作寶典乙書及小林髮廊燙髮實務班、吹風實務班
    、冷燙進階班、吹風造型進階班DM4紙（以上證物均外放）
    可考。然正如同上開招生資訊及招生簡章將「三商行股份有
    限公司（三商巧福、拿坡里披薩、全家福鞋業、三商百貨）
    」、「大成集團餐飲服務群（漢堡王、季諾、岩島成）」、
    「中國力霸股份有限公司（衣蝶百貨）」並列（見本院卷(二)
    第34頁、37頁反面、第43頁反面、第52頁反面），而上開並
    列之公司或為集團子公司、關係企業，惟均並非同一法人，
    可知將被告與小林髮廊並列，亦不足以證明被告與小林髮廊
    係同一法人。
  7.末查，證人乙○○固到庭證稱原告是被告的員工云云，惟又
    稱其為小林髮廊三禾店員工，原告係其主管等語（見本院卷
    (二)第12至13頁），其證詞前後矛盾，已有可疑。況查，甲○○同時為被告及小林髮廊之董事長，而同一自然人為不同法
    人之法定代理人乃不悖於常情，證人乙○○證稱甲○○是其
    與原告之董事長，亦不表示原告即為被告之員工。另查，證
    人丙○○係向小林髮廊三禾店分租辦公室，其證稱向小林髮
    廊三禾店經理黃安塵洽租並繳付租金等語（見本院卷(二)第17
    頁），無法證明小林髮廊即為被告。而且證人丙○○證稱小
    林髮廊係被告的分店，係由網路上看到，得知原告係被告的
    員工是原告跟我說的，原告是領小林髮廊的薪水等語（見本
    院卷(二)第18頁），然由小林髮廊網頁無法得知小林髮廊係被
    告的分店，且原告對證人丙○○說其為被告員工，並不足以
    證明原告即係被告之員工。是證人乙○○、丙○○之證詞均
    不足以作為原告係被告員工之有利證據。
  8.承上，原告主張其為被告員工，為不足取。原告既非被告所
    聘僱的員工，自不得依勞基法第11條、第16 條、第17條、
    第2條第3及第4款之規定請求被告資遣費及預告期間之工資
    。
　(二)兩造間並無投資股份契存在，原告不得向被告請求返還的股
  　金及紅利：
　1.本件原告雖主張向被告投資(1)中央股份共10股，股金合計10
  　萬元、(2)總公司股份1股，股金計5萬元、(3)三禾店各店家當
    店經營股股份8股，股金40萬元，上開投資總計股金55萬元
　　，被告皆依約定給付紅利至95年1至3月份，惟被告竟否認其
  　為員工，並指其違反競業禁止約定，故上開股份沒收及不得
    給付紅利，是堪認被告有不給付之虞，及原告有預為請求之
    必要，是依民事訴訟法第246條規定及該條89年2月9日修正
    理由之意旨，預為請求被告給付如訴之聲明第2、3、4項所
    示之股金及紅利云云，惟為被告所否認，並以上開情詞置辯
    。
　2.經查，原告確非被告員工之事實，已如上述，則原告主張兩
    造間有員工投資契約存在，顯失所據。況查，原告雖主張其
    與被告間有股東投資契約存在云云，然就其所提出之小林髮
    廊第六事業部投資股份配股表、員工分配紅利一覽表、華泰
    銀行三重分行客戶對帳單、遠東銀行存摺、股份退股申請書
    （空白表格）、離職員工股份退股引請書（空白表格）、小
    林髮廊第六事業部股東投資契約條款（空白表格）（見本院
    調解卷第9至25頁）、小林髮廊第六事業部93至95年工作計
    劃（見本院卷(一)第23至307頁），或係小林髮廊之資料，而
    與被告無關，或係原告自製作之表格，無法證明係兩造間之
    往來資料，均不能作為兩造間股東投資契約存在之證明。
　3.次查，原、被告及證人戊○○與小林髮廊第六事業部共同出
    資合夥開設小林髮碧華店、三禾店，原告擔任該合夥事業執
    行人之一，並以原告名義為上開二店負責人等情，為原告所
    不爭執，並經證人戊○○證述明確（見本院卷(二)第3頁反面
    ），且有碧華店臺北縣政府營利事業登記證（三禾店因店址
    不符合使用分區管制規定，致臺北縣政府未核發營利事業登
    記證）、郵局存證信函第663號暨送達回證附卷足憑（見本
    院卷(一)第20頁、本院調解卷第18至19頁、第21頁），堪信為
    真。
  4.又查，被告抗辯上開合夥事業已清算完結，原告已領回結算
    金等情，亦據證人戊○○證稱：「（法官問：合夥經營的店
    是否有進行清算？）有，股東也都有領到清算後的金錢」等
    語（見本院卷(二)第3頁反面），並有被告所提出之台北富邦
    銀行支票存根及原告簽收之收據影本存卷可證（見本院卷
    (一)第21頁），尚非無據。復查，系爭小林髮廊碧華店及三禾
    店既均係合夥人互約各自出資共同合作經營之合夥事業，為
    兩造所不爭執，則系爭合夥事業，合夥人固得因合夥之目的
    事業無法完成而主張解散，惟合夥解散後應行清算程序，合
    夥財產於清算完畢，清償合夥債務或劃出必須數額後，始能
    就賸餘財產返還各合夥人之出資及應受分配利益之成數，在
    未經清算終結確定其盈虧以前，自不得就原來出資為全部返
    還之請求（最高法院53年台上字第203號判例參照）。若原
    告否認系爭合夥事業已解散清算完畢，自應就小林髮廊碧華
    店及三禾店之合夥財產尚未經清算，舉證以實其說，縱系爭
    合夥事業尚未清算屬實，則依上開判例意旨，應俟合夥財產
    於清算完畢，清償合夥債務或劃出必須數額後，始能就賸餘
    財產返還各合夥人之出資及應受分配利益之成數，在未經清
    算終結確定其盈虧以前，自不得就原來出資為全部返還之請
    求，則原告尚不得請求依其投資比例返還合夥出資之賸餘財
    產。且系爭合夥事業之出資合夥人非僅兩造，尚有證人戊○○及小林髮廊，原告向合夥人之一之被告請求返還出資或分
    配剩餘財產，亦於法不合，附此敘明。
  5.承上，可知兩造間並無投資股份契存在，原告不得依投資股
    份契約請求被告返還如訴之聲明第2至4項所示之股金及紅利
    。
七、從而，原告依勞動契約及投資股份契約之法律關係請求(一)被
    告應給付1, 22 4,600元，及自95年5月26日起至清償日止，
    按年息5%計算之利息；(二)被告應於95年9月1日給付550,000
    元，及自95年9月2日起至清償日止，按年息5%計算之利息；
    (三)被告應將第2項於95年4月至6月間所得之紅利，於95年7月
    31 日前給付，及自95年8月1日起至清償日止，按年息5%計
    算之利息；(四)被告應自95年7月1日起至第2項清償日止，於
    每年1 、4、7、10月之該月末日前，給付各該月之前3個月
    紅利，及自個該月之次月1日起至清償日止，按年息5%計算
    之利息，為無理由，不應准許。原告訴既經駁回，其假執行
    之聲請即失所附麗，應併予駁回。
八、本案事證已臻明確，兩造其餘主張陳述及所提之證據，均毋
    庸再予審酌，附此敘明。
九、據上論結，本件原告之訴為無理由，依民事訴訟法第78條，
    判決如主文。
中　　華　　民　　國　　96　　年　　6 　　月　　21　　日
                  　勞工法庭    法　官　曾啟謀
以上正本係照原本作成
如對本判決上訴，須於判決送達後20日內向本院提出上訴狀
中　　華　　民　　國　　96　　年　　6 　　月　　21　　日
                       　　　　 書記官　王月伶
